【裁判字號】    90,訴,376
【裁判日期】    920310
【裁判案由】    詐欺等
【裁判全文】
臺灣臺北地方法院刑事判決                            九十年度訴字第三七六號
    公  訴  人  臺灣臺北地方法院檢察署檢察官
    被      告  地○○
右列被告因違反證券交易法案件，經檢察官提起公訴（八十九年度偵字第二五七一二
號、第三八０四號、第三八０五號、第一七０九一號、第二０八六七號、九十年度偵
字第一二二七號），本院判決如左：
    主      文
地○○共同以犯詐欺取財罪為常業，處有期徒刑貳年。
    事      實
一、緣楊恭福、楊恭惠兄弟於民國八十六年間見未上市（櫃）公司股票地下盤商之交
    易熱絡，且認相關證券交易管理法令不夠周延，乃自八十七年四月間起，以建金
    國際企業股份有限公司（下稱建金公司，八十五年十二月三十一日設立登記外，
    原負責人為陳少美，八十八年三月十六日改由楊恭惠擔任董事長，乙○○、蔡顯
    玠為董事、Ｂ○○為監察人。）名義從事未上市（櫃）公司股票銷售業務，並決
    定成立「全球統一集團」，在該集團下成立多家公司，除建金公司外，復陸續於
    八十七年十月、十一月間，在建金公司設址之臺北市○○○路○段一之一號十二
    樓外之五樓、七樓、十樓成立多家公司，並拓展據點至桃園、臺中、高雄等地，
    其設立情形如左：（一）、全球統一國際企業股份有限公司（原名全球統一國際
    投資顧問股份有限公司，八十七年十月六日設立，嗣改為全球統一國際企業股份
    有限公司，董事長楊恭惠、董事戴忠義、監察人Ｄ○○，址設：臺北市大同區○
    ○○路○段一之一號十樓。），嗣後又成立臺北南京分公司（八十八年三月二十
    日設立登記，經理簡佩瑜，設址：臺北市○○○路○段三七六巷十二號十三樓。
    ）、高雄分公司（八十八年三月二十三日設立登記，經理陳柏慶，設址：高雄市
    苓雅區○○○路二０六號二十一樓之二。）、雲林分公司（八十八年三月三十日
    設立登記，經理林錦山，設址：雲林縣北港鎮○○路六十九之一號一樓。）、臺
    中分公司（八十八年四月二十九日設立，經理丙○○，設址：臺中市○○路三七
    五號七樓。）、南京分公司（八十八年八月二十四日設立登記，經理宇○○，設
    址：臺北市○○○路○段二七０號二樓。）（二）、全球統一電子科技股份有限
    公司（八十七年十月十九日設立登記，掛名董事長Ｇ○○，董事庚○○、辰○○
    ，監察人楊恭惠，址設：臺北市○○○路○段一之一號十樓。）（三）、建鑫電
    子科技股份有限公司（八十七年十月十七日設立登記，董事長申○○，董事王德
    華、陳柏慶、楊恭發，址設：臺北市大同區○○○路○段一之一號十二樓。）（
    四）、全球中央國際企業股份有限公司（八十七年十月二十九日設立登記，董事
    長楊恭發，董事戴忠義、己○○，監察人Ｂ○○，址設：桃園縣桃園市○○路三
    十二號十三樓。）（五）、全球首富國際股份有限公司（八十七年十一月四日設
    立登記，掛名董事長Ｄ○○，董事王德華、Ｂ○○，監察人申○○。公司所在地
    高雄市○○區○○路三十八號十樓之一至七室）。而因全球統一集團營業後，業
    績良好，乃分別成立如附表一所示之分公司及加盟營業處所，以至於在短期間內
    ，臺灣本島及金門、澎湖等離島均遍佈營業據點，造成一股買賣未上市（櫃）公
    司股票之風潮。
二、地○○為美國公民，長期在美，因其弟賀台華與美國ＦＵＴＵＲＥ  ＣＯＭＭ
    ２０００  ＬＴＤ．（下稱Ｆ２０００公司）負責人熟稔，而全球統一集團（由
    楊恭福擔任總裁、楊恭惠擔任董事長、戴忠義擔任總監、乙○○擔任該集團總管
    理處總經理、辛○○為集團商品部顧問與財務部副總經理、黃芬玲擔任節目主持
    人與媒體資策部總經理兼長安分公司總經理及總裁特別助理）於八十八年間復亟
    欲投資美國公司之股票，乃經由余逸鶴之介紹，結識楊恭福，並自八十八年七月
    十五日起，以月薪新臺幣（下同）六萬元擔任全球統一集團海外商品之分析師（
    辦公處所設於臺北市○○○路一０三號四樓之二，係由全球金融報所承租，由地
    ○○負責向經濟部申請設立Ｆ２０００公司在臺辦事處之事宜。），於如附表二
    所示之八十八年七月二十三日時間，由其與楊恭福、楊恭惠、辛○○等人以全球
    統一集團總裁楊恭福之名義，在臺北與美國Ｆ２０００公司簽訂合約，由全球統
    一集團投資美金二百萬元，即每股零點一美元向美國Ｆ２０００公司購買二千萬
    股股權。地○○明知Ｆ２０００公司與於簽約當時即已明言即將遭美國ＪＭＪ連
    線公司併購，全球統一集團所有關於Ｆ２０００公司之營運狀況、文宣及簡介等
    ，其均甚為明瞭，且明知Ｆ２０００公司股票屬外國公司股票（依證券交易法第
    六條規定屬須經財政部核定之有價證券），經營證券投資顧問事業，應經主管機
    關財政部證券管理委員會（現稱財政部證券暨期貨交易管理委員會，下稱證期會
    。）核准、於出售所持有之公司股票，而對非特定人公開招募者，非經主管機關
    核准或向主管機關申報生效後，不得為之、非證券商不得經營證券業務，全球統
    一集團所屬各公司及各分公司、營業處或加盟公司之登記營業項目，均不包括經
    營證券商業務，亦未經核准發給許可執照，竟仍與楊恭惠、楊恭福、戴忠義、乙
    ○○、辛○○、黃芬玲等六人（或為全球統一集團執行Ｆ２０００公司股票買賣
    之選擇承銷股票標的或製作相關文宣職務之行為負責人）共同基於一繼續經營證
    券投資顧問事業、一繼續經營對非特定人公開招募出售所持有之外國公司股票及
    一繼續經營證券商證券業務之犯意聯絡，當投資大眾繳足股款時，其即請示辛○
    ○，負責聯絡擎雷設計印刷股份有限公司（設址臺北縣中和市○○街一四八巷十
    號三樓）蔡宏洋印製股票，由其加蓋Ｆ２０００公司授權之鋼印於股票上（其共
    負責印製二萬張股票，負責保管鋼印至八十八年十月底，十一月初之後交由股務
    部保管，其經手之一萬五千張股票股款均匯往美國，共計五百萬美元。八十八年
    九月中旬由辛○○擔任Ｆ２０００公司總裁。），由全球統一集團及如附表一所
    示之各分公司、營業處所對外公開銷售該股票（銷售情形如附表三所示），共同
    經營外國公司股票買賣業務。又為達哄抬及促銷Ｆ２０００公司股票之目的，竟
    共同基於常業詐欺之犯意聯絡，製作Ｆ２０００公司簡介，誆稱：「Ｆｕｔｕｒ
    ｅ  Ｃｏｍｍ  ２０００ＬＴＤ為美國上市公司ＪＭＪ連線公司之關係企業，目
    前正申請於ＮＡＳＡＱＢＵＬＬＥＴＩＮ  ＢＯＡＲＤ上市事宜」、「預計今年
    訂單可達三百萬美金（淨利超過二百萬美元），預估明年的淨收入達六百到九百
    萬美元」等語，並在集團內部公告資料中宣稱「Ｆ２０００計畫併購Ｓｐｉｒｅ
      ｉ．ｄ．集團（屬於網際網路科技產業）成為網路投資控股公司，未來發長潛
    力無窮。總裁決定以專案將全球統一集團所屬之部分股票釋出，以每股十九元（
    換算美金不到六毛）回饋予投資大眾，並限量開放二千張，近日內將鎖碼」、「
    Ｆ２０００所屬之網際網路產業為未來新世紀之主流，亦是投資大眾踴躍認購之
    焦點。由於交易熱絡，每股十九元之優惠價開放至十月二十六日下午六時」、「
    為回應投資者要求，Ｆ２０００自十月二十七日再度開放每股二十五元，五百張
    之優惠。」、「自十月二十九日起上午十時起，全面鎖碼，請把握機會」等不實
    訊息，用以營造Ｆ２０００公司股價上揚、交易熱絡搶手之假象。楊恭福、楊恭
    惠等並決定初期先以每股十元之價格出售予不知情之投資人，再伺機調漲價格後
    ，交由不知情之業務員將前揭有關Ｆ２０００公司前景良好、獲利能力佳、正申
    請在美國上市等不實之訊息灌輸予投資人，地○○則以Ｆ２０００公司在臺辦事
    處負責人之身分向投資大眾介紹該公司在美國之背景、現況、營業項目及未來展
    望，而恃此為生，致使投資人如附表四所示之午○○、癸○○、酉○○、卯○○
    、巳○○、丁○○、未○○○、丑○○、Ａ○○、亥○○、蘇惠文、壬○○、Ｆ
    ○○、Ｅ○○、何  山等人因而陷於錯誤，對於該外國公司股票之價格判斷錯誤
    ，而以每股十元到二十五元不等之顯不相當價格，向全球統一集團購買Ｆ２００
    ０公司之股票。計全球統一集團販售Ｆ２０００公司股票之時間、價格、數額等
    詳如附表三所示，自八十八年十月一日起至八十八年十一月二十六日查獲止，共
    計販售Ｆ２０００公司股票達二萬四千八百七十千股，得款約三億一千九百二十
    七萬四千元。嗣於八十八年十一月二十六日經搜索查扣全球統一集團營業資料及
    內部公告＜八十九年度藍保字第０三０三號扣押物編號十之十：全球統一集團八
    十八年七月十四日88全統業字第二０九五號主旨為公布Ｆ二０００最新資訊，其
    說明：一、「ＦｕｔｕｒｅＣｏｍｍ２０００，ＬＴＤ．」計劃併購「ｓｐｉｒ
    ｅｉ．ｄ．」集團（屬網際網路科技產業）成為網路投資控股公司（Ｈｏｌｄｉ
    ｎｇＣｏｍｐａｎｙ），未來發展潛力無窮。」＞。
三、案經內政部警政署刑事警察局、法務部調查局臺北市調查處移送臺灣臺北地方法
    院檢察署檢察官偵查起訴與Ｃ○○、何  山訴由內政部警政署刑事警察局及法務
    部調查局臺北市調查處移送臺灣臺北地方阿院檢察署檢察官自動檢舉偵查起訴及
    臺灣臺北地方法院檢察署檢察官、臺灣桃園地方法院檢察署檢察官、臺灣士林地
    方法院檢察署檢察官、臺灣高雄地方法院檢察署檢察官移送併案審理。
    理      由
一、訊據被告地○○固對於其擔任全球統一集團海外分析師，有共同從事如附表三所
    示之Ｆ２０００公司股票買賣業務之情事坦承不諱，然否認其有違反證券交易法
    規定之認知及共同常業詐欺之犯行，辯稱：我沒有直接經手股票之販賣，也沒有
    任何之獎金，有關Ｆ２０００公司的資料都是文宣部提供的，錢都是投資人把錢
    匯到國外公司的帳戶，是老闆要我設Ｆ２０００辦事處，我沒有決策權、執行權
    ，販售價錢不是我決定的，初期我是辦事處負責人，後來我就沒有參與了等語。
    經查：
(一)如附表二、三所示之Ｆ２０００公司股票，係屬外國公司之股票，依證期會八十
    一年二月一日（８１）臺財證（二）第五０七七八號函釋，係屬證券交易法第六
    條經財政部核定之有價證券，凡在我國境內募集、發行及買賣應受我國證券管理
    法令之規範。又欲經營未上市（櫃）公開股票買賣業務者，應另行登記「證券商
    」，而非登記「投資顧問業」、「企業經營管理顧問業」等，有經濟部商業司九
    十年三月十三日經（九０）商六字第０九００二０四七０五０號函在卷可按（詳
    見本院八十八年度訴字第一七二九號本院卷第二卷），顯見如公司營業項目僅登
    記「投資顧問業」、「企業經營管理顧問業」等，而未登記「證券商」者，仍不
    能經營未上市（櫃）股票（包括外國公司股票）之買賣承銷業務。被告地○○於
    八十八年十二月七日接受調查局偵訊時供稱：目前我有填寫Ｆ２０００公司在臺
    辦事處之名義向經濟部申請設立登記的表格，但尚未送件等語，足見其對於Ｆ２
    ０００公司股票，係屬外國公司之股票，凡在我國境內募集、發行及買賣應受我
    國證券管理法令之規範，有所認識。
(二)全球統一集團買賣如附表二、三所示Ｆ２０００公司股票之事實，業據共同被告
    即楊恭福、楊恭惠、戴忠義、乙○○、辛○○、黃芬玲等人供述在卷，核與被告
    地○○於調查局、檢察官及本院訊問時所供情節相符，全球統一集團委託擎雷設
    計印刷股份有限公司印製Ｆ二０００公司之股票，亦經擎雷公司負責人蘇宏洋證
    述在卷，有其提出之傳真報價單在卷可按。其復自承辦公處所設於臺北市○○○
    路一０三號四樓之二，係由全球金融報所承租，薪資是由全球統一集團所支付，
    沒有支領Ｆ２０００公司任何酬勞，但卻自稱是Ｆ２０００公司在臺辦事處負責
    人，實際負責處理Ｆ２０００公司股票印製、蓋印等事務，此無非是為誤導投資
    人以為該營業處所確為美國Ｆ２０００公司授權所設，全球統一集團是單純承銷
    買賣該公司股票，而輕易相信其所言。而其既知Ｆ２０００公司與全球統一集團
    於簽約當時即已明言即將遭美國ＪＭＪ連線公司併購，全球統一集團所有關於Ｆ
    ２０００公司之營運狀況、文宣及簡介等也有經由其過目，投資人有所問題，也
    由其負責解說；其於本院訊問時且供稱：ＪＭＪ改名為「Ｓｐｉｒｅｉ．ｄ．」
    等語（詳見本院九十年九月十一日訊問筆錄）及於本院審理時陳稱：根據合約約
    定是ＪＭＪ要併購Ｆ二０００公司等語（詳見本院九十二年一月十六日審理筆錄
    ），足見上開公告內容為不實。
(三)依Ｆ２０００公司負責人ＪＥＲＲＹ  ＧＯＲＤＳＮ於八十八年七月二十三日與
    被告楊恭福簽具之合約書所示，全球統一集團係投資美金二百萬元向Ｆ２０００
    公司購買二千萬股股權（即每股零點一美金）。且依合約第三條規定：ＪＭＪ連
    線公司必須在上那史達克市場時或最遲不超過六個月內，將收購Ｆ２０００公司
    所有股票。換言之，Ｆ２０００公司最遲於簽約後六個月內即將遭ＪＭＪ連線公
    司併購，然全球統一集團竟然仍在文宣資料中表示：Ｆ２０００公司計畫併購美
    國華爾街知名網路業者「Ｓｐｉｒｅ  ｉ．ｄ．」集團（即ＪＭＪ連線公司）、
    「Ｆｕｔｕｒｅ  Ｃｏｍｍ２０００ＬＴＤ為美國上市公司ＪＭＪ連線公司之關
    係企業，目前正申請於ＮＡＳＡＱ  ＢＵＬＬＥＴＩＮ  ＢＯＡＲＤ上市事宜」
    云云，此有該文宣資料扣案可資佐證；並明知該集團僅有Ｆ２０００公司二千萬
    股股權，卻販售二千四百餘萬股股票予不知情之投資人，在超賣該集團所有之股
    權後，竟仍在Ｆ２０００公司內行使股東權利。從而，縱使被告地○○無股價決
    定及文宣製作之決策權，惟其既知情又有行為分擔，關於共同詐欺部分，自無卸
    其罪責。此外，投資人因誤信全球統一集團之推薦，競相以高價購買Ｆ２０００
    公司股票之事實，業經如附表四所示之被害人午○○、癸○○、酉○○、卯○○
    、巳○○、丁○○、未○○○、丑○○、Ａ○○、亥○○、蘇惠文、壬○○、Ｆ
    ○○、Ｅ○○、何  山等人指證在卷，且有Ｆ２０００公司簡介、文宣、申購書
    、鋼印印文、授權書、合約書、日營業結算表、臺灣土地銀行匯出匯款申請書與
    證人蘇宏洋提供之Ｆ２０００公司授權書、股票樣本、被告地○○提出之Ｆ２０
    ００公司收件登記單、Ｆ２０００公司執行副總Ｊｅｒｒｙ  Ｇｏｒｄｏｎ傳真
    信函、Ｆ２０００公司存款證明（七月份的領款單）等影本附卷可稽及八十九年
    度藍保字第０三０三號扣押物編號十之十：全球統一集團八十八年七月十四日88
    全統業字第二０九五號主旨為公布Ｆ二０００最新資訊，其說明：一、「Ｆｕｔ
    ｕｒｅＣｏｍｍ２０００，ＬＴＤ．」計劃併購「ｓｐｉｒｅｉ．ｄ．」集團（
    屬網際網路科技產業）成為網路投資控股公司（ＨｏｌｄｉｎｇＣｏｍｐａｎｙ
    ），未來發展潛力無窮。」扣案可證。由以上所陳，被告地○○與楊恭惠、楊恭
    福、戴忠義、乙○○、辛○○、黃芬玲等人有共同經營外國公司股票買賣業務及
    共同恃詐欺為生之犯意聯絡及行為分擔，應堪以認定。本件事證明確，自應依法
    論科。
二、查如附表二、三所示Ｆ２０００公司股票是楊恭福以全球統一集團總裁身份與美
    國Ｆ２０００公司簽訂合約書，而全球統一集團既以經營包括外國公司股票等未
    上市（櫃）股票買賣為業務，楊恭福（為集團總裁）、楊恭惠（為集團董事長）
    依公司法第八條規定，在執行業務之範圍內，均為全球統一集團（包括建金公司
    、全球統一國際企業股份有限公司、全球中央國際企業股份有限公司、全球電子
    科技股份有限公司、建鑫電子科技股份有限公司等）之負責人，則全球統一集團
    違反證券交易法第十八條第一項之經營證券投資顧問事業，應經主管機關核准、
    同法第二十二條第一項、第三項之於出售所持有之公司股票，而對非特定人公開
    招募者，非經主管機關核准或向主管機關申報生效後，不得為之及同法第四十四
    條第一項之非證券商不得經營證券業務等規定，依同法第一百七十九條：「法人
    違反本法之規定者，依本章各條之規定處罰其為行為之負責人。」規定，既係處
    罰「為行為」之負責人，自非代罰之性質（最高法院九十年度台上字第七八八四
    號裁判意旨參照），當應依證券交易法第一百七十五條、第一百七十九條處罰其
    為行為之負責人即楊恭惠、楊恭福。被告地○○為全球統一集團成員，共同參與
    楊恭惠、楊恭福所負責經營之未上市（櫃）股票買賣業務，同係違反證券交易法
    第十八條第一項之經營證券投資顧問事業，應經主管機關核准、同法第二十二條
    第一項、第三項之於出售所持有之公司股票，而對非特定人公開招募者，非經主
    管機關核准或向主管機關申報生效後，不得為之及同法第四十四條第一項之非證
    券商不得經營證券業務等規定，應依證券交易法第一百七十五條規定論處。次查
    ，被告地○○與楊恭惠、楊恭福、戴忠義、黃芬玲、乙○○、辛○○等人以虛偽
    不實、詐欺之方法，使如附表四所示之被害人誤信Ｆ２０００公司股票之價值而
    予購買，並恃此為生，以之為常業，核係犯刑法第三百四十條之常業詐欺罪，其
    等同時為全球統一集團以詐欺買賣股票行為之負責人，則全球統一集團違反證券
    交易法第二十條第一項之規定，被告地○○應依證券交易法第一百七十一條、第
    一百七十九條規定處斷。被告地○○行為後，證券交易法業於八十九年七月十九
    日修正公布，自同年月二十一日施行，以之與行為時之證券交易法相較之結果，
    修正後之證券交易法第一百七十五條法定刑中關於罰金刑部分，除由銀元變更為
    新臺幣外，並提高為或科或併科新臺幣一百八十萬元以下罰金，其餘刑度則無變
    更；修正後之證券交易法第一百七十一條則將違反第二十條第一項之行為列為第
    一款，其法定刑中除處七年以下有期徒刑不變外，並刪除修正前可處拘役或科罰
    金之規定，關於罰金刑部分，除由銀元變更為新臺幣外，並提高為得併科新臺幣
    三百萬元以下罰金，是修正前證券交易法第一百七十五條、第一百七十一條規定
    ，顯較有利於被告地○○，依刑法第二條第一項但書規定，自應適用最有利於被
    告之修正前證券交易法第一百七十五條及第一百七十一條規定處罰。又原起訴書
    中雖未敘及被告地○○有共同以虛偽不實、詐欺之方法使人誤信Ｆ２０００公司
    股票之價值而予購買，並恃此為生，以之為常業之犯意聯絡及行為分擔；惟已經
    檢察官於陳述起訴犯罪事實及論告時予以敘明全部犯罪事實，本院認被告地○○
    詐欺買賣股票部分與起訴之犯罪事實部分，有裁判上一罪關係，基於審判不可分
    原則，應一併予以審理。另被告地○○與楊恭惠、楊恭福、戴忠義、黃芬玲、乙
    ○○、辛○○等人有共同基於一繼續經營證券投資顧問事業、一繼續經營對非特
    定人公開招募出售所持有之未上市（櫃）公司股票與一繼續經營證券商證券業務
    及共同基於虛偽買賣股票恃詐欺為生之犯意聯絡及行為分擔，均為共同正犯。按
    刑法上之連續犯或接續犯之成立皆須以構成同一之罪名為限，僅係因客觀上先後
    數行為之間依一般社會健全觀念，在時間差距上，是否可分開而對每次行為獨立
    評價為區分標準。被告地○○行為所違反證券交易法第十八條第一項之交易法第
    十八條第一項之經營證券金融事業應經主管機關核准、同法第二十二條第一項、
    第三項之出售所持有之公司股票，而對非特定公開招募者，非經主管機關核准或
    向主管機關申報生效後，不得為之及同法第四十四條第一項之非證券商不得經營
    證券業務之規定，三罪之構成要件並不相同，立法目的及規制方向亦有差異，相
    同者僅係違反時所應科處之刑罰併合規定於同法第一百七十五條之內，又其各次
    行為所違反者，均係各基於一違規營業之犯意，故自其於八十八年七月十五日任
    職起至八十八年十一月二十六日被查獲止之各行為，均各屬繼續犯之單純一罪性
    質，所犯三罪間並無連續犯之裁判上一罪或接續犯之包括一罪之問題，且犯意各
別，罪名不同，自應分論之，公訴人認應依牽連犯規定論處，恐有違誤，併此敘
    明。被告地○○與楊恭惠、楊恭福、戴忠義、黃芬玲、乙○○、辛○○所犯刑法
    第三百四十條之共同常業詐欺罪及修正前證券交易法第一百七十一條、第一百七
    十九條之共同法人為行為之負責人以詐欺買賣股票罪，為一行為（常業犯係指反
    覆以同種類行為為目的之社會活動）觸犯二罪名，為想像競合犯，應依刑法第五
    十五條規定，從一重之刑法第三百四十條之常業詐欺罪處斷。被告地○○與楊恭
    惠、楊恭福、戴忠義、黃芬玲、乙○○、辛○○所犯證券交易法第一百七十五條
    、第一百七十九條之共同法人行為負責人違反證券交易法第十八條第一項、第二
    十二條第一項、第三項及第四十四條第一項等三罪與刑法第三百四十條之共同常
    業詐欺罪間，有方法目的之牽連關係，應依刑法第五十五條規定，從一重之刑法
    第三百四十條之常業詐欺罪處斷。本院審酌被告地○○前未曾觸犯過刑事法律，
    此有臺灣高等法院被告全國前案紀錄表在卷可按，全球統一集團銷售Ｆ２０００
    公司股票所得股票甚鉅，且款項均流向國外帳戶，所獲取之不法利益驚人，且被
    害人數眾多，有別於一般地下盤商所仲介買賣之未上市（櫃）公司股票，擾亂證
    券交易市場秩序至深且鉅，於犯罪後迄今約三年餘，未曾賠償損害與任何一個被
    害人，甚且有被害人至今仍未取得股票之情形，其所為之分工、任職期間、犯罪
    所得利益及犯罪後之態度等一切情狀，認檢察官請求量處其有期徒刑二年為適當
    ，爰量處如主文所示之刑。扣案之全球統一集團相關營業資料，雖係供被告犯罪
    所用之物，惟應屬全球統一集團所有之物，非為被告所有之物，故不另予以宣告
    沒收，併此敘明。
二、公訴意旨另以：被告上開行為同時觸犯公司法第十五條第三項之經營公司登記業
    務範圍以外之業務罪等語。然查被告行為後，公司法業於九十年十一月十二日經
    修正公布施行，並於同年月十四日生效，其中第十五條關於刑罰之規定業已廢止
    ，經比較新舊法，自以適用新法對被告等人較為有利，應依刑法第二條第一項前
    段規定適用現行法。該條之刑罰既已廢止，此部分本應依刑事訴訟法第三百零二
    條第四款為免訴判決之諭知，惟公訴意旨認此部分與被告前揭起訴經論罪科刑部
    分有裁判上一罪之牽連犯關係，爰不另為免訴判決之諭知，併予敘明。
據上論斷，應依刑事訴訟法第二百九十九條第一項前段，修正前證券交易法第一百七
十五條、第一百七十一條、第一百七十九條，刑法第十一條前段、第二條第一項前段
、但書、第二十八條、第三百四十條、第五十五條判決如主文。
本案經檢察官俞秀端到庭執行職務
中      華      民      國    九十二    年      三      月      十      日
                                    臺灣臺北地方法院刑事第五庭
                                        法  官  朱夢蘋
右正本證明與原本無異。
如不服本判決，應於判決送達後十日內向本院提出上訴狀。告訴人或被害人如對於本
判決不服者，應具備理由請求檢察官上訴，其上訴期間之計算係以檢察官收受判決正
本之日期為準。
                                        書記官  周小玲
中      華      民      國    九十二    年      三      月      十三    日
附錄本案論罪科刑法全文：
證券交易法第六條（八十六年五月七日總統令公布，以下同）：
  本法所稱有價證券，謂政府債券及公開募集、發行之公司股票、公司債券及經財政
  部核定之其他有價證券。
  新股認購權利證書、新股權利證書及前項各種有價證券之價款繳納憑證或表明其權
  利之證書，視為有價證券。
證券交易法第十五條：
  依本法經營之證券業務，其種類如左：
  一、有價證券之承銷。
  二、有價證券之自行買賣。
  三、有價證券買賣之行紀或居間。
證券交易法第十八條：
  經營證券投資信託事業、證券金融事業、證券投資顧問事業、證券集中保管事業或
  其他證券服務事業，應經主管機關之核准。
  前項事業之管理、監督事項、由行政院以命令定之。
證券交易法第二十二條：
  有價證券之募集與發行，除政府債券或經財政部核定之其他有價證券外，非經主管
  機關核准或向主管機關申報生效後，不得為之。其處理準則，由主管機關定之。
  已依本法發行股票之公司，於依公司法之規定，發行新股而可不公開發行者，仍應
  依前項之規定辦理。
  第一項規定於出售所持有之公司股票、公司債券或其價款繳納憑證、表明其權利之
  證書或新股認購權利證書、新股權利證書，而對非特定公開招募者，準用之。
證券交易法第四十四條：
  證券商須經主管機關之許可及發給許可證照，方得營業；非證券商不得經營證券業
  務。
  證券商分支機構之設立，應經主管機關許可。
  外國證券商在中華民國境內設立分支機構，應經主管機關許可及發給許可證照。
  證券商設置標準及管理規則，由主管機關定之。
證券交易法第一百七十一條：
違反第二十條第一項或第一百五十五條第一項、第二項之規定者，處七年以下有期徒
刑、拘役或科或併科二十五萬元以下罰金。
證券交易法第一百七十五條：
  違反第十八條第一項、第二十二條、第四十三條第一項、第四十三條之一第二項、
  第四十四條第一項至第三項、第六十條第一項、第六十二條第一項、第九十三條、
  第九十六條至第九十八條、第一百十六條、第一百二十條、第一百五十七條之一第
  一項或第一百六十條之規定者，處二年以下有期徒刑、拘役或科或併科十五萬元以
  下罰金。
證券交易法第一百七十九條：
  法人違反本法之規定者，依本章各條之規定處罰其為行為之負責人。
刑法第三百四十條：
  以犯前條之罪為常業者，處一年以上七年以下有期徒刑，得併科五萬元以下罰金。
附表一：全球統一集團分公司、營業處所
┌───┬───────┬───────┬───────────────┐
│編號  │全國各分公司  │分公司負責人  │營業處所                      │
├───┼───────┼───────┼───────────────┤
│一    │媒體資策部    │黃芬玲總經理  │臺北市○○○路一八０號二樓之一│
│      │              │王淑芳經理    │                              │
├───┼───────┼───────┼───────────────┤
│二    │長安分公司    │黃芬玲總經理  │臺北市○○○路一八０號二、三樓│
│      │              │              │之一                          │
├───┼───────┼───────┼───────────────┤
│三    │民權分公司    │黃○○副總（協│臺北市○○○路四十八號十樓    │
│      │              │理）          │                              │
├───┼───────┼───────┼───────────────┤
│四    │民權分公司    │李國昌協理    │同編號三                      │
│      │              │              │                              │
├───┼───────┼───────┼───────────────┤
│五    │南京分公司    │宇○○總監（副│臺北市○○○路○段二七０號二樓│
│      │              │總）          │                              │
├───┼───────┼───────┼───────────────┤
│六    │敦南分公司    │陳日安副總    │臺北市○○路○段二十七號十三樓│
│      │（嗣改名中山分│              │移至臺北市○○○路            │
│      │公司）        │              │                              │
├───┼───────┼───────┼───────────────┤
│七    │永和分公司（營│許孝順總經理  │臺北縣永和市○○路○段六十七號│
│      │業處）        │              │十六樓                        │
├───┼───────┼───────┼───────────────┤
│八    │板橋分公司（營│許孝順總經理  │臺北縣板橋市○○路二十九號之二│
│      │業處）        │              │十六樓                        │
├───┼───────┼───────┼───────────────┤
│九    │三重分公司（營│寅○○（更名徐│臺北縣三重市○○路○段六十六號│
│      │業處）        │宥銘）協理（經│十樓                          │
│      │              │理）          │                              │
├───┼───────┼───────┼───────────────┤
│十    │宜蘭首富      │周素卿處長    │                              │
├───┼───────┼───────┼───────────────┤
│十一  │南崁分公司    │林白芷副總    │                              │
├───┼───────┼───────┼───────────────┤
│十二  │桃園分公司    │戊○○總監    │桃園市○○路○段三十二號十三樓│
│      │              │吳烈祥總監    │                              │
│      │              │蔡顯玠總經理  │                              │
├───┼───────┼───────┼───────────────┤
│十三  │桃園北區管理處│蔡顯玠總經理  │                              │
├───┼───────┼───────┼───────────────┤
│十四  │中壢分公司    │王國舜副總    │桃園縣中壢市○○路四十三號五樓│
├───┼───────┼───────┼───────────────┤
│十五  │中壢首富      │江碧玉副總經理│桃園縣中壢市○○○路八十八號十│
│      │              │              │七樓                          │
├───┼───────┼───────┼───────────────┤
│十六  │新竹四維分公司│王國舜副總（協│新竹市○○路一三０號十樓      │
│      │（營業處）    │理）          │            │
├───┼───────┼───────┼───────────────┤
│十七  │新竹中正分公司│俞春燕協理（經│新竹市○○路一八０號三樓      │
│      │（營業處）    │理）          │                              │
│十八  │新竹首富      │黃耀宗董事    │                              │
├───┼───────┼───────┼───────────────┤
│十九  │苗栗分公司（營│詹一郎協理（經│苗栗市○○路八十三號          │
│      │業處）        │理）          │                              │
├───┼───────┼───────┼───────────────┤
│二十  │中區總管理處  │蔡顯玠總經理  │臺中市○區○○里○○○路七八七│
│      │              │丙○○總經理  │號四十二樓                    │
├───┼───────┼───────┼───────────────┤
│二十一│臺中五權營業處│王品文協理（副│臺中市○○路三七五號七樓      │
│      │              │總）          │                              │
├───┼───────┼───────┼───────────────┤
│二十二│臺中大雅營業處│甲○○協理    │臺中市○○路                  │
├───┼───────┼───────┼───────────────┤
│二十三│臺中首富─中港│陳薪雅副總    │臺中市○○路                  │
├───┼───────┼───────┼───────────────┤
│二十四│豐原首富      │天○○經理    │臺中市○○路○段一六０號Ａ棟二│
│      │              │              │十二樓                        │
├───┼───────┼───────┼───────────────┤
│二十五│南投首富      │戌○○協理    │南投縣草屯鎮○○路六０一之七號│
│      │              │              │六樓Ａ區                      │
├───┼───────┼───────┼───────────────┤
│二十六│埔里首富      │戌○○協理    │                              │
├───┼───────┼───────┼───────────────┤
│二十七│彰化首富─中山│黃耀宗董事    │彰化市○○路○段六八一號十樓  │
│      │（彰化分公司）│              │                              │
├───┼───────┼───────┼───────────────┤
│二十八│彰化首富─彰美│子○○處長    │彰化市○○路○段一八六號七樓  │
├───┼───────┼───────┼───────────────┤
│二十九│雲林分公司    │林錦山總監（副│雲林縣北港鎮○○路六十九號之一│
│      │              │總經理）      │六樓                          │
├───┼───────┼───────┼───────────────┤
│三十  │嘉義中興營業處│周先覺處長（協│                              │
│      │（嘉義分公司）│理）          │                              │
├───┼───────┼───────┼───────────────┤
│三十一│嘉義首富      │賴月圓處長    │嘉義市○○路二五一號九樓      │
├───┼───────┼───────┼───────────────┤
│三十二│臺南中華營業處│徐啟洲處長    │                              │
├───┼───────┼───────┼───────────────┤
│三十三│臺南首富      │玄○○經理    │                              │
│      │              │  文華執行長  │                              │
├───┼───────┼───────┼───────────────┤
│三十四│永康首富（臺南│吳博堯經理（協│臺南縣永康市○○○街二十四號四│
│      │分公司）      │理）          │樓                            │
│      │              │呂明賢處長    │                              │
├───┼───────┼───────┼───────────────┤
│三十五│新營首富      │宙○○經理    │臺南縣新營市○○路一二三號七樓│
├───┼───────┼───────┼───────────────┤
│三十六│南區總管理處  │楊恭發執行長  │高雄市○○區○○路三十八號十樓│
│      │              │徐鐽軒總經理  │                              │
├───┼───────┼───────┼───────────────┤
│三十七│高雄文化分公司│徐鐽軒總經理  │                    │
├───┼───────┼───────┼───────────────┤
│三十八│高雄光華分公司│陳柏慶總監（副│高雄市苓雅區○○○路二０六號二│
│      │              │總經理）      │十一樓之二                    │
├───┼───────┼───────┼───────────────┤
│三十九│高雄九如分公司│李文賜經理（處│高雄市○○○路八０五號八樓    │
│      │（營業處）    │長）          │                              │
├───┼───────┼───────┼───────────────┤
│四十  │屏東中正分公司│余易達協理（經│屏東市○○路一二三號六樓之五  │
│      │（營業處）    │理）          │                              │
├───┼───────┼───────┼───────────────┤
│四十一│屏東中山營業處│劉承易處長    │                              │
├───┼───────┼───────┼───────────────┤
│四十二│屏東民生營業處│呂粵鴻處長    │                              │
├───┼───────┼───────┼───────────────┤
│四十三│屏東首富      │黃琪琇處長    │                              │
├───┼───────┼───────┼───────────────┤
│四十四│金門分公司    │翁明家總經理  │金門縣金城鎮○○路四十三號八、│
│      │              │              │九樓                          │
├───┼───────┼───────┼───────────────┤
│四十五│澎湖分公司    │翁明家總經理  │澎湖縣馬公市○○街九號二樓    │
└───┴───────┴───────┴───────────────┘
附表二：全球統一集團承銷Ｆ２０００公司股票情形
┌─┬────┬─┬─────┬─────┬─────┬─────┬──┐
│編│公司名稱│負│委銷日（含│售出股數（│售出股價（│實際交付股│備查│
│號├────┤責│契約有效日│張／仟股）│股／元）  │數或收得股│    │
│  │統一編號│人│）        │          │          │款        │    │
├─┼────┼─┼─────┼─────┼─────┼─────┼──┤
│二│ＦＵＴＵ│  │88.07.23. │二萬張    │零點一美元│          │屬證
│十│ＲＥ  Ｃ│  │          │          │          │          │券交│
│一│ＯＭＭ  │  │          │          │          │          │易法│
│  │２０００│  │          │          │          │          │第六│
│  │  ＬＴＤ│  │          │          │          │          │條須│
│  │        │  │          │          │          │          │經財│
│  │        │  │          │          │          │          │政部│
│  │        │  │          │          │          │          │核定│
│  │        │  │          │          │          │          │之有│
│  │        │  │          │          │          │          │價證│
│  │        │  │          │          │          │          │券（│
│  │        │  │          │          │          │          │簡稱│
│  │        │  │          │          │          │          │Ｆ２│
│  │      │  │          │          │          │          │００│
│  │        │  │          │          │          │          │０）│
└─┴────┴─┴─────┴─────┴─────┴─────┴──┘
附表三：全球統一集團銷售Ｆ２０００公司股票明細表
┌──┬─────┬─────────────┬────┬────────
│編號│  公司名稱│  每股出售價格及日期      │出售總張│    出售所得
├──┼─────┼─────────────┼────┼────────
│二  │  Ｆ—2000│10元（88.10.01起售價）    │24870 千│三億一千九百二十
│十  │          │19元（88.10.03起售價）    │股      │七萬四千元
│一  │          │20元（88.10.10起售價）    │        │（000000000元）
│    │          │25元（88.10.28售價）      │        │
└──┴─────┴─────────────┴────┴────────
附表四：被害人購買Ｆ２０００公司股票情形
┌───┬───┬──────┬──────────┬──────────
│編  號│被害人│購買時間    │購買股數（新臺幣）  │  備註（有無
│      │      │            │（千股／張數）      │  取得股票）
├───┼───┼──────┼──────────┼──────────
│一    │午○○│八十八年九月│二張                │  未取得股票
├───┼───┼──────┼──────────┼──────────
│二    │癸○○│八十八年九月│五張，計五萬元      │
│      │      │到十一月間  │                    │
├───┼───┼──────┼──────────┼──────────
│三    │酉○○│八十八年九月│一八九張            │  未取得股票，換巨
│      │      │以後        │                    │  科、運成公司股票
├───┼───┼──────┼──────────┼──────────
│四    │卯○○│            │                    │
├───┼───┼──────┼──────────┼──────────
│五    │巳○○│八十八年八月│八張，計八萬元      │  取得股票
├───┼───┼──────┼──────────┼──────────
│六    │丁○○│            │                    │
├───┼───┼──────┼──────────┼──────────
│七    │陳葉金│            │二張                │  未取得股票
│      │治    │            │                    │
├───┼───┼──────┼──────────┼──────────
│八    │丑○○│八十八年十月│五張                │  未取得股票
│      │      │十六日      │                    │
├───┼───┼──────┼──────────┼──────────
│九    │Ａ○○│八十八年十二│十張                │  未取得股票
│      │      │月十六日    │                    │
├───┼───┼──────┼──────────┼──────────
│十    │亥○○│八十八年十月│十張            │  未取得股票
│      │      │二十八日    │                    │
├───┼───┼──────┼──────────┼──────────
│十一  │Ｈ○○│八十八年十月│                    │  未取得股票
│      │      │十八日      │                    │
├───┼───┼──────┼──────────┼──────────
│十二  │壬○○│            │                    │  未取得股票
├───┼───┼──────┼──────────┼──────────
│十三  │Ｆ○○│八十八年五月│三十張，計三十萬元  │  取得股票
├───┼───┼──────┼──────────┼──────────
│十四  │Ｅ○○│八十八年九月│二十張，每股十六點  │
│      │      │            │五元，共三十三萬元  │
├───┼───┼──────┼──────────┼──────────
│十五  │何  山│八十八年八月│六十張，計六十萬元  │  取得股票
│      │      │十七日      │                    │
└───┴───┴──────┴──────────┴──────────


司法院資訊處製作；財團法人民間司法改革基金會備份。
